臺灣新竹地方法院刑事判決　　　　　　　　　　　　　九十三年度訴字第二七五號
　　公　訴　人　臺灣新竹地方法院檢察署檢察官
　　被　　　告　丁○○　男　四.
　　指定辯護人　本院公設辯護人　丙○○
右列被告因殺人未遂案件，經檢察官提起公訴（九十三年度偵字第二五七二號），本
院判決如左：
    主  文
本件公訴不受理。
    理  由
一、按告訴乃論之罪，告訴人於第一審辯論終結前得撤回其告訴，又告訴經撤回者，
    應諭知不受理之判決，刑事訴訟法第二百三十八條第一項、第三百零三條第三款
    定有明文。
二、公訴意旨略以：被告丁○○與告訴人甲○○為同居男女朋友關係，於民國九十三
    年四月二十八日二十三時許，被告與告訴人甲○○在新竹縣竹東鎮○○里○○街
    五一五巷十七號住處二樓之房間內飲酒後，因告訴人甲○○表示欲和被告分手，
    致被告心生不滿，遂基於殺害告訴人甲○○之犯意，至一樓廚房持一把菜刀返回
    二樓房間，朝告訴人甲○○頭部砍殺數刀，造成告訴人甲○○受有耳前至耳後經
    過耳殼裂傷十一公分和耳殼本身前後七公分深及見骨、後枕部頭皮兩道裂傷六公
    分和八公分深及見骨、顏面神經分枝斷裂致不完全顏面神經麻痺深及見骨、左大
    腿裂傷二公分之傷害。告訴人甲○○之子何旭聲在房內聽聞甲○○質問被告：「
    幹嘛帶菜刀上來房間，你想殺我嗎？」心生畏懼，乃至隔壁向其舅媽求救，始報
    警並與前來現場之竹東分局竹東派出所警員戊○○、李富銘上樓合力制伏被告，
    並扣得菜刀一把，告訴人甲○○始幸免於難，案經告訴人甲○○提出告訴，因認
    被告涉有刑法第二百七十一條第二項、第一項之殺人未遂罪嫌等語。
三、查公訴人認被告涉有殺人未遂罪嫌，無非係以告訴人甲○○、證人何旭聲、證人
    即警員李富銘之指證述大致相符，且告訴人甲○○受有耳前至耳後經過耳殼裂傷
    十一公分和耳殼本身前後七公分深及見骨、後枕部頭皮兩道裂傷六公分和八公分
    深及見骨、顏面神經分枝斷裂致不完全顏面神經麻痺深及見骨、左大腿裂傷二公
    分等傷害，有診斷證明書一紙、現場血跡照片八幀附卷可證，並有菜刀一把扣案
    可佐，查獲經過復有證人即警員戊○○製作之偵查報告一份足稽，參以人之頭部
    為重要器官，以菜刀猛力砍頭部，足以斃命，此應為被告所明知，而告訴人甲○○復無與被告持刀互砍之行為，被告應無不慎砍到頭部之情形，再酌告訴人甲○○頭部外表有四道傷勢，顏面神經分枝斷裂，顯然被告具殺人犯意甚為明確等為
    其主要論據。
四、訊據被告丁○○固承認於右揭時地持刀砍傷告訴人甲○○，然堅詞否認有殺人之
    故意，辯稱：當時已飲用相當數量之酒類，意識因而稍有模糊，渠等又為了管教
    子女一事發生爭執，伊才持刀上二樓想嚇唬告訴人甲○○，希望告訴人甲○○不
    要再吵，也不希望二人因此分手，但隨後之六、七分鐘內，告訴人甲○○仍繼續
    責罵並講話刺激伊，伊生氣之下方持菜刀向告訴人甲○○砍去，但絕無致其於死
    地之意，看到告訴人甲○○受傷流血，伊也愣住了，事後非常後悔等語。經查：
（一）按殺人與傷害之區別，應以有無殺意為斷，其受傷之多寡，及是否為致命部位
      ，固可藉為認定有無殺意之心證，惟究不能據為絕對之依據。次按判斷行為人
      於行為當時，主觀上是否有殺人之故意，除應斟酌其是否使用兇器，攻擊之部
      位、行為時之態度外，尚應深入觀察行為人與被害人之關係、衝突之起因、行
      為當時所受之刺激、下手力道之輕重，被害人受傷情形及行為人事後之態度等
      各項因素，綜合加以研析，尚難僅以行為人有傷及被害人，即認其必有殺人之
      犯意。
（二）本件告訴人甲○○受有耳前至耳後經過耳殼裂傷十一公分和耳殼本身前後七公
      分深及見骨、後枕部頭皮兩道裂傷六公分和八公分深及見骨、顏面神經分枝斷
      裂致不完全顏面神經麻痺深及見骨、左大腿裂傷二公分之傷害，固有卷附診斷
      證明書一紙在卷可查，然揆之上開說明，尚應就被告與告訴人之關係、衝突起
      因、行為當時所受之刺激、下手力道輕重、事後態度等各項因素，綜合加以研
      析。關於被告與告訴人甲○○之關係、先前相處情況、案發當日經過以及被告
      事後態度等情，業據證人即告訴人甲○○證稱：其與被告曾為夫妻，其因與被
      告之父母相處不睦，故與被告離婚，但渠二人從結婚前至離婚後，甚至迄本院
      辯論終結時，均共同居住生活，已達四、五年之久，其與前夫所生之二名孩子
      （包括證人何旭聲），亦一直隨渠二人同住，其與被告間並未育有子嗣，家中
      經濟來源端賴被告一人之工作收入，被告工作之餘會幫忙煮飯，對其與前夫所
      生之子的教育亦常表關注，渠二人平日偶有吵架互毆，但被告從未持器械傷人
      ，至多以掌摑臉，反而其會持物品向被告丟擲，對此被告大多逃離爭執現場，
      本件案發當日，渠二人如同平常一樣地飲酒，由上午七時至晚上九時許，均已
      飲用相當數量之酒類，被告走路有些許搖晃，嗣後其認為證人何旭聲犯錯，便
      出言責罵，詎證人何旭聲竟然頂嘴，被告認為證人何旭聲有錯反而對母親不敬
      ，遂予以訓斥，但其不喜被告管教其與前夫所生之孩子，渠二人因此在二樓房
      間內爭吵，爭執中其假意欲與被告分手，被告才到一樓拿菜刀返回房間，並將
      菜刀放在房內電視機上，隨後不發一語地來回走動約六、七分鐘，此段期間內
      其仍一再責罵被告，斥其回家就找麻煩、小孩之事不要他管、要其回去，被告
      方突然持刀上前砍傷，其認為被告應無致其於死之故意，否則傷勢不只如此，
      事後被告到其娘家依據禮俗殺一條豬祭拜祖先謝罪，道歉且作適當之金錢賠償
      ，現在其所受之傷害均已痊癒，僅顏面有時尚感覺麻麻的，其當庭表示願意撤
      回告訴等語（見本院九十三年八月十九日審判筆錄）。
（三）再關於警員到場時見聞之現場狀況，證人何旭聲、李富銘警員雖於偵訊時均證
      稱：警員戊○○進去二樓房間後，發現被告仍在拿菜刀砍告訴人甲○○，但當
      時既然係警員戊○○首先進入，當以其所述較為接近事實。查證人戊○○警員
      就當時情形於本院審判時結證稱：其偕同證人何旭聲至二樓房門外時，曾對房
      間內之被告、告訴人甲○○喊話約二分鐘，但被告、告訴人甲○○均未出聲回
      應，房內亦無其他有人動作之聲響，其從門縫觀看房內情形，見被告持刀跪姿
      ，但並無作勢欲砍殺告訴人甲○○之動作，被告嗣持刀走出房間，並非舉刀，
      而係持刀自然下垂狀，亦無持刀砍殺警員之動作，其隨後趁機制伏被告，命被
      告將手上菜刀放掉，被告即鬆手並無激烈反抗，被告在被制伏前，似乎發酒瘋
      ，但棄刀後人就好像清醒了，在警局直說後悔等語（亦見本院同上審判筆錄）
      。
（四）綜合告訴人甲○○、證人戊○○上開證言可知，被告與告訴人甲○○平日感情
      甚篤，並無殺人動機，被告與告訴人甲○○就子女管教問題發生爭執後，固持
      菜刀返回二樓房間放在房內電視機上，但被告並非馬上砍殺告訴人甲○○，隨
      後約六、七分鐘之時間內，被告亦無任何恫嚇言詞，足見被告持刀原意應係造
      成告訴人心理恐懼而已，而非預謀殺人；然此段六、七分鐘之時間內，告訴人
      甲○○仍不斷出言責罵被告，挑動被告情緒，被告受此刺激方持刀下手；而被
      告下手前因飲酒之故已呈走路搖晃之狀態，可見被告下手時感官遲鈍、辨識力
      遜於平常，且定向感不佳，雖砍傷被害人頭部，但其中一刀也砍向大腿，應是
      定向感不佳所致，非蓄意朝告訴人甲○○頭部砍殺，否則當時告訴人甲○○受
      傷倒地無力反抗時，朝頸部動脈、胸部心臟處砍殺即可斃命；又告訴人甲○○
      頭部所受傷勢雖深及見骨，但經過約四個月之治療後，現均已痊癒，只偶有顏
      面感覺麻麻之後遺症，且人類頭殼之組織中，皮膚與頭骨間之肌肉層極薄，以
      菜刀揮砍，本即容易傷及頭骨，被告為青壯年之男性，復供稱平時從事板模工
      作，足見其力道之大，當時又持菜刀，房內除渠二人之外別無他人，倘被告有
      意致告訴人甲○○於死，告訴人甲○○所受傷勢當不只如此，亦斷無倖免之可
      能，更無在四個月內得以痊癒之結果；再被告砍傷告訴人甲○○，於告訴人甲○○倒臥房間後，並未有進一步之傷害舉動，反而跪立於告訴人甲○○之前，
      被警制伏後頹然清醒，並表後悔，足見被告亦被其自己之暴行震懾，造成告訴
      人甲○○受到前述之傷害非其本意。綜上，被告既無殺人之犯意，自難令負殺
      人未遂罪責。核被告所為應僅係犯刑法第二百七十七條第一項之普通傷害罪，
      公訴意旨認告係犯刑法第二百七十一條第二項、第一項之殺人未遂罪，尚有未
      洽，應予敘明。
五、第按刑法第二百七十七條第一項之普通傷害罪，依同法第二百八十七條前段之規
    定，須告訴乃論。茲據告訴人甲○○於辯論終結前撤回告訴，有前述審判筆錄以
    及撤回告訴狀一份存卷可考，揆諸前開說明，自應依法諭知公訴不受理之判決。
六、據上論斷，應依刑事訴訟法第三百零三條第三款，判決如主文。
案經檢察官乙○○到庭執行職務。
中　　　華　　　民　　　國　　九十三　　年　　　九　　　月　　　二　　　日
                                臺灣新竹地方法院刑事第五庭
                                        審判長法  官  陳健順
                                              法  官  楊惠芬
                                              法  官  李珮瑜
右正本證明與原本無異。
如不服本判決，應於判決送達後十日內向本院提出上訴狀（應附繕本），上訴於臺灣
高等法院。
                                              書記官  龔紀亞
中　　　華　　　民　　　國　　九十三　　年　　　九　　　月　　　二　　　日
